【裁判字號】    95,簡上,47
【裁判日期】    950721
【裁判案由】    傷害
【裁判全文】
臺灣雲林地方法院刑事判決              95年度簡上字第47號
上  訴  人  臺灣雲林地方法院檢察署檢察官
上  訴  人
即  被  告  丁○○
輔  佐  人  戊○○
被      告  甲○○
                      20號
輔  佐  人  乙○○
上列上訴人等因被告傷害案件，不服本院北港簡易庭95年度港簡
字第13號中華民國95年2 月21日第1 審判決（聲請案號：94年度
偵字第4571號），提起上訴，本院管轄之第2 審合議庭判決如下
：
    主  文
原判決撤銷。
甲○○、丁○○傷害人之身體，各處罰金銀元伍仟元，如易服勞
役，均以銀元佰元折算壹日。
    理  由
壹、構成犯罪事實：
    甲○○於民國94年8 月5 日上午11時20分許，與丙○○、劉
    武城及王建智等人至丁○○位於雲林縣四湖鄉○○村○○路
    128 之1 號住處，欲取回丙○○所有，因故抵押予丁○○之
    地契遭拒，雙方乃發生爭執。詎丁○○竟基於傷害人身體之
    犯意，隨手拾取旁邊掃帚，以掃帚把手毆打甲○○，使甲○○因而受有左上臂瘀傷、右臉擦傷及牙齒脫落之傷害。另甲○○亦基於傷害人身體之犯意，徒手毆打丁○○，使丁○○
    因而受有右額挫傷及左臉頰挫傷合併瘀血之傷害。嗣因甲○○及丁○○均至警局提出告訴，始查悉上情。
貳、認定犯罪事實所憑之證據及理由：
    一程序事項：
      (一)丙○○及蔡  之警詢筆錄，對被告丁○○而言，均屬被
        告以外之人於審判外之陳述，且無刑事訴訟法第159 條
        之5 第1 項之情形，依同法第159 條第1 項規定，對被
        告丁○○而言，均不得作為證據。至上開2 份警詢筆錄
        ，因被告甲○○於審判程序同意作為證據，本院認符合
        刑事訴訟法第159 條之5 第1 項規定之情形，是對被告
        甲○○而言，丙○○及蔡  之警詢筆錄均有證據能力。
      (二)對於檢察官提出之被告甲○○及丁○○之診斷證明書，
        被告2 人均不同意引用。經查，醫院診斷證明書係病患
        就診或就醫時，醫生就其診斷治療病患結果，應病患之
        要求所出具之診斷證明書，其所記載之內容具有個案性
        質，並非醫生於其醫療業務過程中所製作之紀錄文書，
        而屬於被告以外之人在審判外之陳述，為傳聞證據，不
        屬於刑事訴訟法第159 條之4 第2 款所稱之特信性文書
        ，是被告甲○○及丁○○之診斷證明書均無證據能力。
    二實體事項：
      (一)訊據被告甲○○及丁○○固均供承有於上開時、地發生
        爭執之事實，然均矢口否認有何傷害對方之犯行，被告
        甲○○辯稱：本來要抓丁○○的頭髮，但被丙○○制止
        ，故未抓到，根本沒有打到丁○○，不知丁○○為何會
        受傷云云；被告丁○○則辯稱：並未打甲○○，不知甲○○為何會受傷，而且牙齒脫落云云。
      (二)惟查，上開犯罪事實，有下列證據可證：
        1.證人即同案被告甲○○於95年7 月7 日本院審理時證
          述「94年8 月5 日11時20分，我有和丙○○、劉武城
          、王建智一起去雲林縣四湖鄉○○村○○路128 之1
          號丁○○住處，當時丁○○拿掃把打我，我有去恩主
          公醫院驗傷拿驗傷單，這些傷害都是丁○○拿掃把打
          我」等語（本院卷第71頁至第73頁），足見被告王金
          蟬確有於94年8 月5 日上午11時20分，在被告丁○○
          住處與之發生爭執，並遭被告丁○○以掃帚把手打傷
          之事實。
        2.證人即同案被告丁○○於95年7 月7 日本院審理時證
          述「94年8 月5 日11時20分，甲○○和人去我家，之
          前我有跟警察說甲○○抓我頭髮，抓傷我的臉，有打
          到瘀傷」等語（本院卷第74頁至第75頁），可見被告
          丁○○亦有於94年8 月5 日上午11時20分，在其本身
          住處，遭被告甲○○毆傷之事實。
        3.證人丙○○於94年8 月17日警詢時證述「丁○○及王
          金蟬糾紛時我有在場，... ，現場甲○○左上臂瘀傷
          及牙齒脫落」等語（警卷第5 頁至第6 頁）。於95年
          7 月7 日本院審理時又證述「94年8 月5 日11時20分
          ，我有和甲○○等去雲林縣四湖鄉○○村○○路128
          之1 號丁○○住處，我大約快要中午時到，到了之後
          ，本來好好在說，我嫂嫂（指被告甲○○）說要帶我
          去拿回地契，後來就在屋外吵起來了，他們罵一罵，
          丁○○先拿掃把打我嫂嫂」等語（本院卷第69頁至第
          70頁）。2 次所證情節互核相符，且與證人即本件被
          告甲○○上開證述情節相符，應堪信為真，益證被告
          甲○○確有於94年8 月5 日上午11時20分，在被告蔡
          吳鳳住處與之發生爭執，並遭被告丁○○以掃帚打傷
          之事實。
        4.證人蔡  於94年9 月21日警詢時證述「甲○○是牙齒
          流血」等語（警卷第9 頁至第10頁），且與證人施英
          子上開關於被告甲○○傷勢之證述情節相符，亦應堪
          採信，益證被告甲○○當時牙齒確有受傷。
        5.被告甲○○之病歷資料1 份（本院卷第60頁至第66頁
          ），該病歷資料第1 頁上載有「fight yesterday
          morning. L4 arm ecchymosis.R4 facial Ahm.tooth
          loss」等文字，可證明被告甲○○確有於94年8 月6
          日上午8 時54分許，前往財團法人恩主公醫院就醫，
          並經診斷有左上臂瘀傷、右臉擦傷及牙齒脫落之傷害
          。
        6.被告丁○○之病歷資料1 份（本院卷第56頁至第57頁
          ），可證明被告丁○○確有於94年8 月8 日下午2 時
          20分許，前往全民醫院就醫，並經診斷有右額挫傷及
          左臉頰挫傷合併瘀血之傷害。參以被告丁○○所受上
          開傷害，並非單純拉扯所可能造成，是被告丁○○上
          開傷害應係遭被告甲○○毆打所致，亦甚明確。
        7.綜上所述，被告甲○○及丁○○所辯均顯係事後卸責
          之詞，不足採信，事證明確，被告2 人犯行均應堪認
          定。
參、論罪科刑之理由：
    一按行為後法律有變更者，適用行為時之法律。但行為後之
      法律有利於行為人者，適用最有利於行為人之法律，刑法
      第2 條第1 項定有明文。被告行為後，刑法業於94年1 月
      7 日修正公布，並於95年7 月1 日施行，其中修正前刑法
      第42條第2 項前段規定：「易服勞役以1 元以上3 元以下
      折算1 日。」又被告行為時之易服勞役折算標準，依據修
      正前罰金罰鍰提高標準條例第2 條前段規定，就其原定數
      額提高為100 倍折算1 日，則被告行為時之易服勞役折算
      標準，應以銀元300 元折算1 日，即新臺幣900 元折算1
      日。惟95年7 月1 日修正公布施行之刑法第42條第3 項前
      段規定：「易服勞役以新臺幣1,000 元、2,000 元或3,00
      0 元折算1 日。」另關於刑法第277 條第1 項罰金刑之規
      定，業經95年6 月14日修正公布之刑法施行法第1 條之1
      規定，修正提高30倍，並由銀元改為新臺幣，亦即法定刑
      為「3 年以下有期徒刑、拘役或新臺幣3 萬元以下罰金」
      ，及依修正後刑法第33條第5 款規定「罰金：新臺幣1 千
      元以上，以百元計算之」等規定觀之，修正後刑法第277
      條第1 項之罰金刑，最低為新臺幣1 千元；而修正前刑法
      第277 條第1 項之罰金刑，法定最高刑度依修正前之罰金
      罰鍰提高標準條例第1 條前段規定提高為10倍，即銀元1
      萬元，及依修正前刑法第33條第5 款規定「罰金：銀元1
      元以上」，其最低度刑為銀元1 元即新臺幣3 元。再按比
      較適用最有利於行為人之法律，應就罪刑有關之一切情形
      ，比較其全部之結果，而為一體之適用，不應一部分適用
      舊法，一部分適用新法，是雖被告依修正後刑法第42條第
      3 項易服勞役之折算標準較為有利，但既然普通傷害罪之
      法定刑適用舊法，對被告較為有利，則應一體適用修正前
      刑法規定對被告論罪科刑，先予敘明。
    二核被告甲○○及丁○○所為，均係犯修正前刑法第277 條
      第1 項之普通傷害罪。
    三爰審酌被告甲○○及丁○○均無前科，素行良好，為親戚
      關係，竟一言不合即出手相向，但念其2 人所用手段並非
      殘暴，及犯後均否認犯行，態度不佳等一切情狀，分別量
      處如主文第2 項所示之刑，並依修正前刑法第42條第2 項
      前段及修正前罰金罰鍰提高標準條例第2 條前段規定，均
      諭知易服勞役之折算標準。
肆、撤銷改判之理由：
    被告甲○○及丁○○行為後，刑法已修正公布施行，原判決
    未及就上開刑法修正條文引用刑法第2 條第1 項規定為新舊
    法比較適用，尚有未洽。雖檢察官及被告丁○○上訴均無理
    由，惟原判決既有上開可議之處，即屬無可維持，應由本院
    將原判決撤銷改判。
伍、適用之法律：
    一刑事訴訟法第455 條之1 第1 項、第3 項、第452 條、第
      369 條第1 項前段、第364 條、第299 條第1 項前段。
    二刑法第2 條第1 項前段、修正前刑法第277 條第1 項、第
      42條第2項前段。
    三修正前罰金罰鍰提高標準條例第1 條前段、第2 條。
本案經檢察官林禎瑩到庭執行職務。
中    華    民    國    95    年    7     月    21    日
                  刑事第三庭    審判長  法  官  劉國賓
                                        法  官  廖國勝
                                        法  官  廖淑華
以上正本證明與原本無異。
不得上訴。
                                        書記官  張菀純
中    華    民    國    95    年    7     月    21    日
附錄法條：修正前刑法第277 條
中華民國刑法第277條（普通傷害罪）
傷害人之身體或健康者，處 3 年以下有期徒刑、拘役或 1 千元
以下罰金。
犯前項之罪因而致人於死者，處無期徒刑或 7 年以上有期徒刑；
致重傷者，處 3 年以上 10 年以下有期徒刑。


司法院資訊處製作；財團法人民間司法改革基金會備份。
